【裁判字號】    94,訴,1522
【裁判日期】    951031
【裁判案由】    強盜
【裁判全文】
臺灣彰化地方法院刑事判決              94年度訴字第1522號
公  訴  人  臺灣彰化地方法院檢察署檢察官
被      告  乙○○
指定辯護人  周志峰律師
上列被告因強盜案件，經檢察官提起公訴（94年度偵字第3723號
），本院判決如下：
    主  文
乙○○連續意圖為自己不法之所有，結夥三人以上攜帶兇器，以
強暴、脅迫至使不能抗拒，而取他人之物，處有期徒刑捌年。
    犯罪事實
一、乙○○與己○○、庚○○、甲○○4 人意圖為自己不法之所
    有，並基於概括之犯意，連續於下列時、地，強盜他人之財
    物：
  (一)於民國90年12月21日凌晨1 時許，由甲○○、庚○○先竊得
    不詳車牌號碼之機車各1 部後，再由乙○○搭乘甲○○騎乘
    竊得不詳車牌號碼之機車，己○○則搭乘庚○○所騎乘另竊
    得不詳車牌號碼之機車，途經新竹市○○路251 號前，己○○適見婦女戊○○獨自坐在車牌號碼PE─1646號自用小客車
    內，撥打行動電話之際，由己○○、庚○○頭戴安全帽及其
    所有之口罩（未扣案）下車，將機車棄置路旁並手持客觀上
    對人之生命、身體具有危險性，可為兇器之西瓜刀各1 支（
    均未扣案），走至戊○○乘坐前揭車輛旁，適戊○○欲自車
    輛駕駛座下車時，分別持西瓜刀而施強暴將戊○○押至該自
    用小客車後方乘客座，由庚○○駕駛該自用小客車，己○○
    則坐在戊○○旁控制戊○○之行動自由，另甲○○則騎乘機
    車搭載乙○○尾隨在後負責接應，嗣因甲○○騎乘機車追趕
    不及，而搭載乙○○轉至庚○○位於新竹市○○路172 巷6
    號1 樓住處等候，庚○○則駕駛前揭自小客車至新竹市○○
    路406 巷內後停車，強行自不能抗拒之戊○○所有皮包內取
    出郵局提款卡1 張並逼問戊○○提款卡密碼，共同以此強暴
    、脅迫方法，至使戊○○不能抗拒，說出提款卡正確密碼後
    ，庚○○即以電話通知甲○○騎乘前揭機車前來搭載庚○○
    至附近郵局自動櫃員機處，由甲○○下車持前揭戊○○之提
    款卡接續輸入前揭逼問戊○○所得知之正確密碼3 次，由自
    動付款設備即自動櫃員機接續提領現金各新臺幣（下同）20
    ,000 元 、40,000元、9,000 元，共計69,000元得手後，返
    回該巷內，復於離去取走戊○○所有之摩托羅拉廠牌V8088
    型號行動電話1 支及證件，甲○○、己○○、庚○○則返回
    庚○○之前揭住處與乙○○會合後，4 人再分乘2 部機車至
    甲○○位於新竹市城隍廟菜市場附近住處朋分前揭贓款花用
    完畢。
  (二)於91年1 月7 日凌晨4 時許，乙○○與己○○、庚○○、甲○○準備客觀上對人之生命、身體具有危險性，可為兇器之
    西瓜刀1 支及口罩、手套、帽子（均未扣案），共同搭乘遊
    覽車，自新竹抵達國道1 號高速公路彰化縣溪湖交流道下車
    後，即朝市區方向徒步行走約10分鐘，甲○○、庚○○因覺
    缺乏代步工具，而自行在彰化縣溪湖某市場，先徒手竊得不
    詳車牌號碼之銀色喜美廠牌自用小客車1 部，得手後，甲○○即將該贓車交由庚○○駕駛，以搭載尚在路旁行走之乙○○、己○○，並在彰化縣溪湖鎮、田中鎮附近處行駛，尋找
    強盜目標，嗣於91年1 月7 日上午6 時許，在彰化縣田中鎮
    火車站前，適見婦女壬○○駕駛車牌號碼OF─4325號自用小
    客車即尾隨該車，途經位於彰化縣田中鎮○○路「倍利公司
    」前，以製造假車禍之方式，先自後方故意衝撞壬○○所駕
    車輛之後保險桿（未毀損），再超車擋住壬○○所駕車輛去
    路，誘使壬○○下車察看，甲○○、己○○及庚○○先後下
    車，由己○○手持前揭西瓜刀1 支施強暴之方式，將壬○○
    押上壬○○前揭駕駛之自用小客車後座，由己○○、甲○○
    負責控制壬○○之行動自由，庚○○則駕駛該車，另乙○○
    則基於收受贓物之犯意，單獨駕駛前揭庚○○、甲○○竊得
    之銀色喜美廠牌贓車尾隨在後，抵達彰化縣某不詳之農田後
    ，至使壬○○不能抗拒，由甲○○在車內強取壬○○所有之
    金項鍊1 條（價值約16,000元），皮包內之現金1,100 元、
    美金100 元（起訴書誤載為美金1,000 元）、行動電話1 支
    及臺中商業銀行、臺灣銀行、臺灣中小企業銀行金融卡各1
    張，由乙○○、己○○在前揭壬○○原所駕車輛內，負責看
    管壬○○之行動自由，而庚○○即駕駛上開銀色喜美贓車搭
    載甲○○至彰化縣社頭鄉某處之自動櫃員機負責提款，再由
    己○○將西瓜刀架在壬○○頸部逼問壬○○正確金融卡領款
    密碼，恐嚇稱：「如果密碼不對，我們會讓妳死」等語，而
    施脅迫，以此強暴、脅迫方式逼問壬○○而知悉臺中商業銀
    行社頭分行之金融卡正確密碼後，經電話聯絡告知甲○○，
    由甲○○於91年1 月7 日上午7 時55分持前揭臺中商業銀行
    金融卡並輸入正確密碼，由自動付款設備即自動櫃員機提領
    現金1,000 元得手後，由庚○○駕駛上開銀色喜美贓車搭載
    甲○○返回乙○○、己○○看管壬○○之處，再分乘前揭壬○○原所駕駛之車輛、銀色喜美廠牌贓車駛至彰化縣溪湖鎮
    某處大水溝旁，將壬○○人車棄置該處，並將壬○○所駕駛
    自用小客車之鑰匙丟在車底下，拖延壬○○報案時間，乙○○、己○○、庚○○及甲○○4 人再共乘該部銀色喜美廠牌
    贓車逃離現場，並朋分上揭現金花用完畢，且將前揭西瓜刀
    、口罩、手套、帽子等物、銀色喜美廠牌贓車均棄置在彰化
    縣溪湖鎮某處，復另共同搭乘遊覽車離去。嗣經甲○○於94
    年4 月13日向警方供陳乙○○確有參與上揭強盜案件，始循
    線查知上情。
二、案經臺北市政府警察局中正第2 分局報請臺灣彰化地方法院
    檢察署檢察官偵查起訴。
    理  由
一、程序部分：
  (一)按被告以外之人於偵查中向檢察官所為陳述，除顯有不可信
    之情況者外，得為證據，刑事訴訟法第159 條之1 第2 項定
    有明文。蓋因檢察官與法官同為司法官署，且檢察官代表國
    家偵查犯罪，依法有訊問被告、證人及鑑定人之權力，且須
    對被告有利、不利之情形均應注意，況徵諸實務運作，檢察
    官實施刑事偵查程序，亦能恪遵法定程序之要求，不致有違
    法取證情事且可信度極高，是被告以外之人前於偵查中已具
    結而為證述，除反對該項供述得具有證據能力之一方，已釋
    明「顯有不可信之情況」之理由外，不宜以該證人未能於審
    判中接受他造之反對詰問為由，即遽指該證人於偵查中之陳
    述不具證據能力，方符前揭法條之立法意旨。是證人己○○
    、庚○○、甲○○於檢察官偵查時具結所為陳述（參見本案
    偵查卷宗第54頁至第65頁），被告及指定辯護人未曾提及檢
    察官在偵查時，有任何不法取供之情形，是客觀上並無顯不
    可信之情況，前揭證人於偵查中之證言，自均具有證據能力
    。
  (二)按被告以外之人於審判外之陳述，雖不符前4 條之規定，而
    經當事人於審判程序同意作為證據，法院審酌該言詞陳述或
    書面陳述作成時之情況，認為適當者，亦得為證據。當事人
    、代理人或辯護人於法院調查證據時，知有第159 條第1 項
    不得為證據之情形，而未於言詞辯論終結前聲明異議者，視
    為有前項之同意，刑事訴訟法第159 條之5 定有明文。立法
    意旨在於傳聞證據未經當事人之反對詰問予以核實，原則上
    先予排除，惟若當事人已放棄詰問或未聲明異議，基於證據
    資料愈豐富，愈有助於真實發現之理念，且強化言詞辯論主
    義，法院自可承認該傳聞證據例外擁有證據能力。經查，證
    人即被害人戊○○、壬○○分別於警詢中之陳述（參見警卷
    第23頁至第29頁），雖均係被告以外之人於審判外之陳述，
    性質上屬傳聞證據，惟經被告、檢察官均同意作為證據，又
    本院審酌該言詞陳述作成時之情況，並查無其他不法之情狀
    ，足認為得為本案之證據，依刑事訴訟法第159 條之5 之規
    定，有證據能力。
  (三)又按被告以外之人包括共犯、共同被告、被害人、證人等，
    其於審判外之言詞或書面陳述，因違反直接審理及言詞審理
    之原則，應令其踐行證人具結程序及使被告有交互詰問之權
    利，始符合正當法律程序及憲法賦予人民訴訟權及防禦權之
    旨，司法院大法官會議第384 號、第582 號解釋意旨可供參
    考，又被告以外之人於審判外之言詞或書面陳述，係傳聞證
    據，原則上並無證據能力，刑事訴訟法第159 條第1 項定有
    明文。本案共同被告己○○、庚○○、甲○○分別於司法警
    察中所為之陳述（參見警卷第8 頁至第22頁），屬傳聞證據
    ，且查無得為證據之例外情形，故其等於司法警察中所為之
    陳述，並無證據能力。
二、訊據被告固不否認於前揭犯罪事實欄一(二)所示時、地，證人
    己○○、庚○○、甲○○強盜被害人壬○○財物時在場，惟
    矢口否認有參與上揭強盜等犯行，並辯稱：前揭犯罪事實欄
    一(一)部分，其於90年12月21日凌晨零時，自聯勤第3 彈藥基
    地儲備庫臺南新營軍中退伍，然遲至90年12月21日上午約7
    、8 時許才離開該軍事營區，並即搭車至新竹縣竹東鎮，是
    己○○、庚○○、甲○○於90年12月21日凌晨1 時許強盜戊○○之財物時，其並未在場；至前揭犯罪事實欄一(二)部分，
    其不知己○○、庚○○、甲○○計畫要強盜壬○○之財物，
    是強盜發生後才知道，且係遭上揭3 人強迫駕駛竊得車輛尾
    隨壬○○之車輛云云。被告之指定辯護人則為被告辯護稱：
    前揭犯罪事實欄一(一)部分，因被告於90年12月21日凌晨零時
    ，甫自臺南新營軍中退伍離營，不可能於90年12月21日凌晨
    1 時許即至新竹參與強盜戊○○之財物；至前揭犯罪事實欄
    一(二)部分，係由甲○○於警訊時主動將共犯即被告供出，且
    被告並未直接對被害人壬○○下手，施以強暴、脅迫，而係
    開另一部車跟隨在己○○、庚○○、甲○○之車輛後面，對
    己○○等人在車上如何強取被害人壬○○財物及強暴、脅迫
    被害人壬○○說出其提款卡密碼及前去提款等情事，均不知
    情，亦未參與強盜犯行，況強盜案件均由己○○等人提議進
    行，被告事先均不知情，僅在犯案時才知道，被告係臨時被
    交待開車跟隨在後，事後分得部分贓款，僅構成幫助強盜犯
    行云云。惟查：
  (一)所謂自白，乃被告對自己犯罪事實之全部或一部之供述之謂
    ，被告所供述者，不必限於構成要件該當事實，即除供述構
    成要件該當事實之外，另外主張違法阻卻事由或責任阻卻事
    由，猶不失為自白（最高法院93年度臺上字第2870號判決要
    旨參照）。經查，被告於偵查僅坦承，其於前揭犯罪事實欄
    一所示時、地，證人己○○、庚○○、甲○○強盜被害人戊○○、壬○○財物時在場（參見本案偵查卷宗第55頁）等語
    ，惟堅詞否認有何前揭強盜等犯行，並為前揭辯稱，已如上
    述。是依上揭說明，被告於偵訊中並未自白犯行，起訴意旨
    認為被告於偵訊中自白犯罪，尚有未合，先予敘明。
  (二)按告訴人、證人之陳述有部分前後不符，或相互間有所歧異
    時，或因記憶淡忘、或事後迴護被告、或因其他事由所致，
    究竟何者為可採，法院仍得本其自由心證予以斟酌，非謂一
    有不符或矛盾，即應認其全部均為不可採信；尤其關於行為
    動機、手段及結果等之細節方面，告訴人之指陳，難免故予
    誇大，證人之證言，有時亦有予渲染之可能；然其基本事實
    之陳述，若果與真實性無礙時，則仍非不得予以採信（最高
    法院74年臺上字第1599號判例要旨、90年度臺上字第6078號
    判決要旨參照）；況認事採證、證據之取捨及證據證明力之
    判斷，俱屬事實審法院之職權，苟無違證據法則，自不能指
    為違法；是供述證據前後雖有差異或矛盾，事實審法院非不
    可本於經驗及論理法則，斟酌其他情形，作合理之比較，定
    其取捨；其就供述證據之一部，認為真實者，予以採取，亦
    非法則所不許。因之，告訴人或證人供述之證據，前後縱有
    差異，事實審法院依憑告訴人或證人前後之供述證據，斟酌
    其他證據，本於經驗法則與論理法則，取其認為真實之一部
    ，作為論罪之證據，自屬合法（最高法院90年度臺上字第69
    43號判決要旨參照）。
  (三)前揭犯罪事實欄一(一)部分：
    1.證人即被害人戊○○於警詢中證稱：其於犯罪事實欄一
      (一)所示之時、地，獨自坐在車牌號碼PE─1646號自用小客
      車內，撥打行動電話聯絡友人之際，由頭戴安全帽及口罩
      之己○○、庚○○至其乘坐前揭車輛旁，並各手持兇器之
      西瓜刀1 支將其押至該自用小客車後方乘客座，其中1 人
      駕駛前揭自小客車至新竹市○○路406 巷內後停車，強行
      自其所有皮包內取出郵局提款卡1 張，並以西瓜刀架住頸
      部向其逼問提款卡正確密碼後離去，並持前揭郵局提款卡
      盜領現金後，復於離去前另取走其所有之摩托羅拉廠牌V8
      088 型號行動電話1 支及證件（參見警卷第24頁至第25頁
      ）等語；證人即共犯甲○○於偵訊及本院審理中，均具
      結證述：其與被告、己○○與庚○○於犯罪事實欄一(一)所
      示之時、地，分乘其與庚○○事先竊得之2 部機車，在新
      竹市○○路251 號前，由己○○、庚○○各手持刀1 支至
      戊○○乘坐車輛上，押住戊○○並駕駛該自用小客車，其
      騎乘機車搭載被告尾隨在後，因其跟丟而搭載被告先至庚○○位於新竹市住處等候電話通知，嗣庚○○以電話通知
      其騎乘機車搭載庚○○至附近郵局自動櫃員機處提款時，
      被告則在庚○○家中等候，其由自動櫃員機領得現金，並
      放掉戊○○後，其與己○○、庚○○則返回庚○○之前揭
      住處與被告會合後，再至其位於新竹市城隍廟菜市場附近
      住處朋分前揭贓款，故戊○○於強盜過程中，並未看見被
      告（參見本案偵查卷宗第64頁至第65頁；本院95年2 月24
      日審判筆錄第19頁至第22頁）等語；證人即共犯庚○○
      於本院審理中具結證述：其與被告、己○○、甲○○於犯
      罪事實欄一(一)所示之時、地，分乘事先竊得之2 部機車，
      在新竹市○○路251 號前，由其與己○○至戊○○乘坐車
      輛上，由己○○押住戊○○，其駕駛該自用小客車，甲○○則騎乘機車搭載被告尾隨在後，後其駕駛至其位於新竹
      市○○路172 巷6 號1 樓住處後方即新竹市○○路406 巷
      內停車，而甲○○則搭載被告至其住處附近等候，經逼問
      戊○○而得知郵局提款卡正確密碼，而至其住處附近郵局
      提領現金後，其與被告、己○○、甲○○平分上揭贓款（
      參見本院95年4 月7 日審判筆錄第20頁至第24頁）等語；
      證人即共犯己○○於偵訊中具結證述：其與庚○○、甲○○於犯罪事實欄一(一)所示之時、地強盜戊○○財物時，
      被告亦有在場（參見本案偵查卷宗第59、65頁）等語，復
      有被害人戊○○於警詢中指認共犯己○○之口卡片、戶名
      戊○○郵政存簿儲金簿之交易明細影本各1 紙及盜領者至
      提款機盜領現金之照片影本4 張在卷足資佐證（參見臺灣
      苗栗地方法院檢察署91年度偵字第613 號偵查卷宗第204
      頁、第230 頁、第231 頁），核屬相符，爰審酌上揭證人
      證述之內容情節大致相符，復與被告並無仇恨，應無設詞
      陷害被告之必要，上揭證人證述內容，應可採信。是被告
      與共犯己○○、庚○○、甲○○於犯罪事實欄一(一)所示之
      時、地，分乘2 部機車，先由己○○、庚○○至被害人戊○○乘坐車輛，壓制戊○○行動自由且強取戊○○之郵局
      提款卡，而甲○○則載被告先至庚○○住處等待通知，經
      己○○、庚○○逼問戊○○而知悉郵局提款卡正確密碼，
      再由甲○○搭載庚○○至郵局，由甲○○以提款卡輸入密
      碼提領現金朋分之事實，應可認定。
    2.證人甲○○持證人戊○○之郵局提款卡至郵局以提款卡輸
      入密碼提領現金之事實，已如前述，然自卷附戶名戊○○
      郵政存簿儲金簿之交易明細影本1 紙（參見臺灣苗栗地方
      法院檢察署91年度偵字第613 號偵查卷宗第230 頁）所載
      證人戊○○之郵局帳戶，於90年12月21日以卡片提款分別
      提領現金各20,000元、40,000元、9,000 元，共計69,000
      元之內容，復參酌證人戊○○於警詢中證述，遭被告等人
      盜領現金70,000元等語；證人甲○○、庚○○分別於本院
      審理中證述，該次提領約70,000元、69,000元（參見本院
      95 年2月24日審判筆錄第21頁、95年4 月7 日審判筆錄第
      23頁）等語觀之，當應係證人甲○○由自動付款設備即自
      動櫃員機接續輸入密碼提領現金3 次所致。是證人甲○○
      由自動付款設備即自動櫃員機接續輸入密碼提領現金3 次
      ，各20,000元、40,000元、9,000 元，共計69,000元之事
      實，亦可認定。
    3.至證人庚○○雖於本院審理中證稱，其與己○○雖有強盜
      戊○○提款卡，但並未持刀，亦忘記有取得其他財物（參
      見本院95年4 月7 日審理筆錄第20、22頁）云云，然核與
      證人戊○○於前揭警詢中證述內容不符，爰審酌證人即被
      害人戊○○於91年2 月20日在警詢中所述之內容，距離案
      發時間即90年12月21日較近，其證述遭己○○、庚○○持
      刀強盜郵局提款卡1 張、摩托羅拉廠牌V8088 型號行動電
      話1 支及證件，並遭盜領現金等語之內容，應較為可採信
      。證人庚○○上揭證述，應係時間久遠，記憶錯誤所致，
      不足採信。
    4.被告辯稱，依規定其應於90年12月21日凌晨零時，自聯勤
      第3 彈藥基地儲備庫之臺南新營軍中退伍，然遲至90年12
      月21日上午約7 、8 時許其才離開營區，是前揭犯罪事實
      欄一(一)部分，其並未在場云云，並提出退伍令影本1 紙（
      參見本院卷宗）為證，惟查：
      被告於證人己○○、庚○○、甲○○在前揭犯罪事實欄
        一(一)所示時、地，強盜被害人戊○○財物時在場之事實
        ，已如前述，亦核與被告於偵訊中坦承，其於前揭犯罪
        事實欄一(一)所示時、地在場（參見本案偵查卷宗第65頁
        ）等語相符。
      另證人即前聯勤第3 彈藥基地儲備庫士兵丁○○於本院
        審理中證述，服役時看過被告，其於90年12月20日退伍
        日之傍晚即領得退伍令離營（參見本院95年8 月25日審
        判筆錄第6 頁）等語；證人即前聯勤第3 彈藥基地儲備
        庫東山彈藥分庫長中校辛○○亦於本院審理中證述，核
        發士兵退伍令之時間通常在役男服役期滿日下午即先行
        核發，讓役男離營，不可能於超過役男服役期滿時間才
        讓役男領取退伍令（參見本院95年10月16日審判筆錄第
        8 頁至第9 頁）等語，爰審酌被告、證人丁○○均係國
        軍常備義務兵，服役期滿時間為90年12月20日晚上12時
        ，退伍生效時間為90年12月21日凌晨零時，此有國防部
        聯合後勤司令部95年6 月12日阮福字第0950002693號函
        檢附之退伍資料1 份（參見本院卷宗）在卷可參，軍方
        承辦人員焉敢甘冒懲處之風險，於被告退伍生效時間起
        算後，遲延核發退伍令交與被告收受，並讓被告離營。
        況被告亦自承其係在臺南縣新營東山地區之軍營服役，
        依社會常情，役男離營返鄉必有交通問題，軍方亦應無
        可能於半夜凌晨時分，交通不便之情況，才將退伍令交
        與役男離營。
      從而，參酌證人丁○○、辛○○上揭證述內容觀之，被
        告最遲當係於90年12月20日下午或傍晚之某時，即已自
        臺南地區離開軍事營區；且自於90年12月21日下午或傍
        晚之某時起至90年12月21日凌晨1 時許止，相距時間已
        足夠供被告搭乘大眾交通工具自臺南地區抵達新竹地區
        ，是指定辯護人為被告辯稱，被告於90年12月21日凌晨
        零時在臺南新營地區退伍離營，不可能於90年12月21日
        凌晨1 時許即至新竹參與強盜戊○○之財物犯行云云，
        當係對於我國退伍兵役作業及社會常情有所誤解。是被
        告上揭所辯，與前揭事證有違，均不足採信。
    5.被告就前揭犯罪事實欄一(一)所示之強盜被害人戊○○之財
      物犯行部分，與證人甲○○、庚○○、己○○間有共同犯
      意聯絡及行為分擔之事實，業據證人甲○○於偵訊及本院
      審理中均具結證述：被告於前揭犯罪事實欄一(一)所示時、
      地在場，且知情其等計畫為強盜犯行（參見本案偵查卷宗
      第64頁、本院95年2 月24日審判筆錄第22頁）等語；證人
      庚○○於本院審理中亦證稱：因被告剛退伍沒有錢，其帶
      被告參加其與甲○○、己○○組成之強盜集團，並於強盜
      前告訴被告只要負責開車、分贓，其與甲○○、己○○3
      人負責其餘下手強盜部分（參見本院95年4 月7 日審判筆
      錄第16頁、第24頁）等語屬實，爰審酌被告既已服役退伍
      ，應有相當程度判別是非之能力，對證人甲○○、庚○○
      、己○○所為強盜犯行時，並未嚴詞拒絕，竟進而參與分
      贓強盜所得財物，已有違常情；又被告與證人甲○○、庚○○、己○○平分強盜所得財物69,000元之事實，已如前
      述，如被告未與證人甲○○、庚○○、己○○，有強盜犯
      意聯絡及行為分擔，何以證人甲○○、庚○○、己○○甘
      冒為警方查獲擔負刑責之風險，而無故將強盜所得財物平
      分與被告，是被告前揭所辯，其未參與強盜犯行云云，不
      足採信。
    6.被告復於本院審理中辯稱，其並未於前揭犯罪事實欄一(一)
      所示時、地在場分贓，而係退伍後約隔2 、3 日才至庚○○住處向庚○○借款云云，然被告前於偵訊中業已坦承，
      曾於前揭犯罪事實欄一(一)所示時、地在場，並分贓（參見
      本案偵查卷宗第65頁）等語，核與前揭事證相符，是被告
      偵訊中所為之陳述較為可信，被告前揭辯詞，當係臨訟卸
      責之詞，亦不足採信。
    7.至證人己○○於偵訊中雖具結證述，其與甲○○、庚○○
      於前揭犯罪事實欄一(一)所示時、地，為強盜犯行前，並未
      與被告商議，被告亦未參與（參見本案偵查卷宗第59頁、
      第65頁）云云，核與證人甲○○、庚○○於本院審理中所
      為前揭證述內容不符，況證人庚○○亦於偵訊中證述，其
      僅認識前女友即被告之姐丙○○，其與被告係經由己○○
      介紹認識，因被告喜歡和己○○一起飲酒（參見本案偵查
      卷宗第55頁至第56頁）等語，爰審酌證人庚○○既為被告
      之姐之前男友，尚須證人己○○介紹認識，足見證人己○○與被告間具有相當交情，是證人己○○上揭所述，應係
      迴護被告而為不實之證述，不足採信。
  (四)前揭犯罪事實欄一(二)部分：
    1.前揭犯罪事實欄一(二)所載之犯罪事實，業據證人即被害
      人壬○○於警詢中證稱：其於91年1 月7 日上午6 時許，
      駕駛車牌號碼OF─4325號自用小客車，在彰化縣田中鎮○○路「倍利公司」前，遭戴有口罩、頭套、手套之4 名歹
      徒駕駛銀色喜美自用小客車，先自後方故意衝撞其所駕車
      輛之後保險桿，再超車擋住其所駕車輛去路，以製造假車
      禍之方式，誘使其下車察看，其中3 名歹徒下車，並由1
      名歹徒手持西瓜刀1 支，將其強押至其原駕駛之自用小客
      車上，並在車內強盜其所有之金項鍊1 條（價值約16,000
      元），皮包內之現金1,100 元、美金100 元、行動電話1
      支及臺中商業銀行、臺灣銀行、臺灣中小企業銀行金融卡
      各1 張，其中1 名歹徒持西瓜刀架在其頸部逼問金融卡領
      款密碼，並恐嚇稱：「如果密碼不對，我們會讓妳死」等
      語，逼問其說出臺中商業銀行社頭分行之提款卡正確密碼
      後，並另有歹徒駕駛該銀色喜美車輛至自動櫃員機提領現
      金1,000 元得手後，復分乘其原所駕駛之車輛與歹徒之喜
      美廠牌車輛至彰化縣溪湖鎮某處大水溝旁，將其人車棄置
      該處，並將其原所駕駛自用小客車之鑰匙，故意丟在車底
      下而離去（參見警卷第27頁至第29頁）等語；證人即共
      犯甲○○於偵訊及本院審理中，均具結證述：其與被告、
      己○○、庚○○於於91年1 月7 日凌晨4 時許共同搭乘遊
      覽車，自新竹抵達高速公路彰化縣溪湖交流道下車後，即
      朝市區方向徒步行走約10分鐘，因覺缺乏代步工具，其與
      庚○○先在彰化縣溪湖某市場，徒手竊得不詳車牌號碼之
      銀色喜美廠牌自用小客車1 部，得手後，其即將該贓車交
      由庚○○駕駛，並搭載尚在路旁行走之被告與己○○，並
      在彰化縣溪湖鎮、田中鎮附近處行駛，尋找強盜目標，於
      91年1 月7 日上午6 時許，在彰化縣田中鎮火車站前，適
      見壬○○駕駛自用小客車即尾隨該車，途經位於彰化縣田
      中鎮○○路「倍利公司」前，以製造假車禍之方式，先自
      後方故意衝撞壬○○所駕車輛之後保險桿，再超車擋住壬○○所駕車輛去路，誘使壬○○下車察看，其與己○○、
      庚○○先後下車，由己○○手持前揭西瓜刀1 支施強暴之
      方式，將壬○○押上前揭壬○○駕駛之自用小客車後座，
      由其與己○○負責控制壬○○之行動自由，庚○○則駕駛
      該車，另將其與庚○○竊得之銀色喜美廠牌贓車交由被告
      駕駛尾隨在後，抵達彰化縣某不詳之甘蔗田後，其在車內
      強盜壬○○所有之金項鍊1 條，皮包內之現金1,100 元、
      美金100 元、行動電話1 支及臺中商業銀行、臺灣銀行、
      臺灣中小企業銀行金融卡各1 張，由被告與己○○在壬○○所駕前揭車輛內，負責看管壬○○之行動自由，而庚○○即駕駛上開銀色喜美贓車搭載其至彰化縣社頭鄉某處之
      自動櫃員機負責提款，再由己○○將西瓜刀架在壬○○頸
      部逼問金融卡領款正確密碼後，經電話聯絡告知，由其前
      揭臺中商業銀行金融卡至自動櫃員機並輸入正確密碼，提
      領現金1,000 元得手後，由庚○○駕駛上開銀色喜美贓車
      搭載其返回被告與己○○看管壬○○之原處，再分乘前揭
      壬○○原所駕駛之車輛、竊得之喜美廠牌車輛駛至彰化縣
      溪湖鎮某處大水溝旁，將壬○○人車棄置該處，被告、己○○、庚○○及其4 人再共乘該部銀色喜美贓車逃離現場
      ，並朋分上揭現金花用完畢，且將前揭西瓜刀、銀色喜美
      贓車等物均棄置在彰化縣溪湖鎮某處，復另共同搭乘遊覽
      車離去（參見本案偵查卷宗第57頁至第63頁、本院95年2
      月24日審判筆錄第7 頁至第19頁）等語；證人即共犯庚○○於本院審理中具結證述：其與被告、己○○、甲○○
      於91年1 月7 日凌晨4 時許共同搭乘遊覽車，自新竹抵達
      溪湖交流道下車後，即朝市區方向行走，因缺乏代步工具
      ，其與甲○○先徒手竊得不詳車牌號碼之銀色喜美廠牌自
      用小客車1 部，得手後，由其駕駛該車並搭載尚在路旁行
      走之被告與己○○，在彰化縣溪湖鎮、田中鎮附近處行駛
      ，於91年1 月7 日上午6 時許，在彰化縣田中鎮火車站前
      ，適見壬○○駕駛自用小客車即尾隨該車，途經位於彰化
      縣田中鎮○○路「倍利公司」前，先自後方故意衝撞壬○○所駕車輛之後方，再超車擋住壬○○所駕車輛去路，誘
      使壬○○下車察看，其與己○○、甲○○先後下車，並持
      西瓜刀將壬○○押上壬○○駕駛之自用小客車後座，其駕
      駛該車，另將由被告駕駛銀色喜美廠牌贓車尾隨在後，抵
      達彰化縣某甘蔗田強盜壬○○所有財物後，由被告與己○○負責看管壬○○，而其駕駛上開竊得銀色喜美贓車搭載
      甲○○至彰化縣社頭鄉某處之自動櫃員機負責提款1,000
      元得手後，再返回被告與己○○看管壬○○之原處，再分
      乘前揭壬○○原所駕駛之車輛、竊得之喜美廠牌車輛駛至
      彰化縣溪湖鎮某處大水溝旁，將壬○○人車棄置該處，被
      告、己○○、甲○○及其4 人再共乘該部銀色喜美贓車逃
      離現場，並朋分上揭現金花用完畢，且將前揭西瓜刀、銀
      色喜美贓車等物均棄置在彰化縣溪湖鎮某處（參見本院95
      年4 月7 日審判筆錄）等語；證人即共犯己○○於本院
      審理中具結證述：其與被告、庚○○、甲○○於91年1 月
      7 日凌晨4 時許，共同搭乘遊覽車，自新竹抵達溪湖交流
      道下車後，甲○○、庚○○因覺缺乏代步工具，而自行先
      徒手竊得不詳車牌號碼之銀色喜美廠牌自用小客車1 部，
      得手後，由庚○○駕駛搭載尚在路旁行走之其與被告，嗣
      於91年1 月7 日上午6 時許，在彰化縣田中鎮火車站前，
      見婦女壬○○駕駛自用小客車即尾隨該車，至彰化縣田中
      鎮○○路「倍利公司」前，先自後方故意衝撞壬○○所駕
      車輛之後保險桿，再超車擋住壬○○所駕車輛去路，使壬○○下車察看，其與甲○○、庚○○先後下車，由其手持
      西瓜刀1 支，將壬○○押上前揭壬○○駕駛之自用小客車
      後座，由其與甲○○負責控制壬○○之行動自由，庚○○
      則駕駛該車，另乙○○則單獨駕駛前揭庚○○、甲○○竊
      得之銀色喜美廠牌贓車尾隨在後，抵達彰化縣某處農田後
      ，在車內強盜壬○○所有之財物，由其與被告負責看管壬○○，庚○○即駕駛上開銀色喜美贓車搭載甲○○至自動
      櫃員機負責提款，再由其將西瓜刀架在壬○○頸部逼問金
      融卡正確密碼後，經電話聯絡告知甲○○，由甲○○從自
      動櫃員機提領現金1,000 元得手後，由庚○○駕駛上開銀
      色喜美贓車搭載甲○○返回看管壬○○之原處，再分乘前
      揭壬○○原所駕駛之車輛、庚○○及甲○○竊得之喜美廠
      牌車輛駛至彰化縣溪湖鎮某處大水溝旁，將壬○○人車棄
      置該處，其與被告、庚○○、甲○○4 人再共乘該部銀色
      喜美贓車逃離現場，並朋分上揭現金花用完畢，且將前揭
      西瓜刀等物棄置（參見本院95年2 月24日審判筆錄第25頁
      至第41頁）等語屬實，且有臺中商業銀行社頭分行94年9
      月16日中社頭字第09407100224 號函檢附之客戶壬○○帳
      戶交易明細表1 紙（參見本院）、臺中商業銀行社頭分行
      綜合存款存摺之明細影本1 紙在卷足資佐證（參見臺灣苗
      栗地方法院檢察署91年度偵字第613 號偵查卷宗第232 頁
      ）。
    2.被告就前揭犯罪事實欄一(二)所示之強盜被害人壬○○之財
      物犯行部分，與證人甲○○、庚○○、己○○間有共同犯
      意聯絡及行為分擔之事實，業據證人甲○○於偵訊及本院
      審理中均具結證述：被告於前揭犯罪事實欄一(二)所示時、
      地在場，且知情其等計畫為強盜犯行（參見本案偵查卷宗
      第56頁至第64頁、本院95年2 月24日審判筆錄）等語；證
      人庚○○於本院審理中亦證稱：因被告剛退伍沒有錢，其
      帶被告參加其與甲○○、己○○組成之強盜集團，並於強
      盜前告訴被告只要負責開車、分贓，其與甲○○、己○○
      3 人負責其餘下手強盜部分（參見本院95年4 月7 日審判
      筆錄第16頁、第24頁）等語；證人己○○亦於本院審理中
      證述：並未強迫被告參與此次犯行（參見本院95年4 月7
      日審判筆錄第38頁）等語屬實，爰審酌被告既已服役退伍
      ，應有相當程度判別是非之能力，對證人甲○○、庚○○
      、己○○所為強盜犯行時，當有能力拒絕參與，且上揭證
      人亦未強迫被告參加強盜集團，竟未加拒絕且進而參與分
      贓強盜所得財物，已有違常情。是被告前揭所辯遭強迫而
      參與強盜犯行云云，不足採信。
    3.至證人己○○於偵訊、本院審理中雖分別具結證述，其與
      甲○○、庚○○於前揭犯罪事實欄一(二)所示時、地，為強
      盜犯行前，並未與被告商議（參見本案偵查卷宗第65頁、
      本院95年2 月24日審判筆錄）云云，核與證人甲○○、庚○○於本院審理中所為前揭證述內容不符，是證人己○○
      上揭所述，應係迴護被告而為不實之證述，不足採信。
    4.被告有犯罪事實欄一(二)所示之收受贓物犯行部分，業據證
      人甲○○於本院審理中證述，被告知悉其與庚○○所駕駛
      之車輛係竊得之贓物，因其行竊時，被告與己○○在後方
      有看見（參見本院95年4 月7 日審判筆錄第15頁至第16頁
      ）等語；證人庚○○於本院審理中證述：其與甲○○於下
      車後，即自行前往竊車，竊車時並未告訴被告（參見本院
      95 年4月7 日審判筆錄第15頁至第16頁）等語屬實，況被
      告自於本審理中自承，證人庚○○將該銀色喜美廠牌自用
      小客車交由其駕駛，而該車有掛車牌，車況還好等情，足
      徵被告知悉前揭庚○○所交由其駕駛之喜美廠牌車輛，係
      證人甲○○、庚○○竊盜所得之贓物而加以收受之事實，
      應可認定。至證人甲○○、庚○○行竊時，並未與被告有
      何犯意聯絡，此部分之犯行，核與被告無關。
  (五)按刑法上強盜罪與恐嚇取財罪之區別，係以被告對被害人施
    用威嚇之程度為準，如其程度足以壓抑被害人之意思自由，
    至使不能抗拒而為財物之交付者，為強盜罪。反之，如其程
    度尚不足以壓抑被害人之意思自由，被害人並非不能抗拒，
    或未達於不能抗拒之程度，其交付財物與否，儘有自由斟酌
    之餘地者，僅應成立恐嚇取財罪，其既遂、未遂之標準，又
    以被害人是否因恐嚇而心生畏懼及已否交付財物為準（最高
    法院79年度臺上字第5023號判決意旨參照）。申言之，刑法
    上強盜罪與恐嚇取財罪之區別，係以被告對被害人施用威嚇
    之程度為準，如其程度足以壓抑被害人之意思自由，至使不
    能抗拒而為財物之交付者，為強盜罪。是依一般社會常情，
    前揭犯罪事實欄一所示之被害人戊○○、壬○○於瞬間遭與
    被告有犯意聯絡之共犯甲○○、庚○○、己○○分別持刀抵
    住頸部，內心恐懼至極，前揭被害人應無甘冒生命危險而予
    以反抗之可能，均已詳如前述，是被告所為顯已足以壓制上
    揭被害人之反抗意識而達不能抗拒之程度，應堪認定。
  (六)被告前開所辯，均係事後卸責之詞，不足採信，本案事證明
    確，被告上開犯行，均堪認定。
五、查被告行為後，刑法業於94年2 月2 日修正公布，95年7 月
    1 日起施行，如附表所示之條文業經修正。按行為後法律有
    變更者，適用行為時之法律，但行為後之法律有利於行為人
    者，適用最有利於行為人之法律，修正後刑法第2 條第1 項
    定有明文。此條規定係規範行為後法律變更所生新舊法律比
    較適用之準據法，本身尚無新舊法比較之問題，於新法施行
    後，應一律適用新法第2 條第1 項之規定，為「從舊從輕」
    之比較。再按本次法律變更，比較時應就罪刑有關之共犯、
    未遂犯、牽連犯、連續犯、結合犯，以及累犯加重、自首減
    輕暨其他法定加減原因（如身分加減）與加減例等一切情形
    ，綜其全部罪刑之結果而為比較（最高法院95年5 月23日95
    年度第8 次刑庭會議決議參照），其比較理由及結果均詳如
    附表，先予敘明。
六、又懲治盜匪條例業經廢止，刑法強盜、擄人勒贖及其結合犯
    等相關條文之修正及增訂，並經同日修正，均於91年1 月30
    日經總統公布於同年2 月1 日生效。又懲治盜匪條例雖經廢
    止，但因廢止該條例之同時，已修正刑法相關法條，立法目
    的旨在以修正後之刑法相關法條取代該條例部分相關法條，
    且因該條例廢止前，與新修正之刑法相關法條，均有刑罰規
    定，就此而言，自屬刑法第2 條第1 項所謂之行為後法律之
    變更，自應就行為時有效之懲治盜匪條例與行為後之修正後
    刑法之相關規定比較適用。本案被告之上揭加重強盜行為，
    係發生於懲治盜匪條例廢止及刑法有關強盜罪修正前，依上
    開說明，自應僅就廢止前懲治盜匪條例第5 條第1 項第1 款
    與修正後刑法第330 條第1 項之規定，依刑法第2 條第1 項
    之規定予以比較適用，因廢止前懲治盜匪條例第5 條第1 項
    第1 款之罪，最輕本刑為7 年以上有期徒刑或無期徒刑，而
    修正後刑法第330 條第1 項之罪，最輕本刑為7 年以上有期
    徒刑，比較適用結果，以修正後刑法第330 條第1 項之罪，
    對被告有利，自應適用修正後刑法第330 條第1 項之加重強
    盜罪。
七、另按強盜罪以強暴、脅迫等方法，致使不能抗拒為構成要件
    之一，當然含有妨害被害人自由之性質，故犯強盜罪而有妨
    害被害人之自由時，是否另論以妨害自由罪名，應就行為人
    之全部犯罪行為實施過程加以觀察。倘妨害自由行為時，強
    盜行為尚未著手實施，可依其情形認為妨害自由、強盜犯罪
    間具有方法結果之牽連關係；若強盜犯行業已著手實施，則
    所為強暴、脅迫等非法方法剝奪被害人行動自由行為，應包
    括在強盜行為之內，無另行成立刑法第302 條第1 項之剝奪
    他人行動自由罪之餘地（最高法院91年度臺字第803 號、92
    年度臺上字第2184號判決要旨參照）；而強盜罪所施用之強
    暴、脅迫手段，祇須足以壓抑被害人之抗拒，使其喪失意思
    自由為已足，縱令被害人並無抗拒行為，仍於強盜罪之成立
    ，不生影響（最高法院30年上字第3023號判例參照）。經查
    ：
  (一)被告欲強盜財物而推由共犯甲○○、庚○○、己○○分別持
    刀抵住被害人戊○○、壬○○頸部，並脅迫喝令上揭被害人
    說出提款卡密碼，並剝奪其行動自由，客觀上已對上揭被害
    人構成相當程度之危險性，上揭被害人處於上開情狀下，顯
    已達喪失意思自由及不能抗拒之程度，況共犯甲○○、庚○○、己○○強盜犯行，業已著手實施，雖其等所為將上揭被
    害人車輛駛往較為偏僻處之非法方法剝奪上揭被害人之行動
    自由，再強盜被害人財物之行為，然揆諸上開最高法院判決
    要旨，應包括在強盜行為之內，無另成立刑法第302 條第1
    項之剝奪他人行動自由罪。
  (二)又以強暴、脅迫使人行無義務之事，如係使人交付財物，或
    藉以取得不法之利益，即應成立強盜罪名，不得論以刑法第
    304 條之罪（最高法院28年上字第3853號判例要旨參照）。
    被告上揭所為既構成強盜罪，已如前述，依上揭說明，當無
    另構成刑法第304 條第1 項之強制罪，附此敘明。
八、按西瓜刀，在客觀上對人之生命、身體具有危險性，持以犯
    罪，顯屬兇器無誤。核被告於犯罪事實欄一(一)部分所為，係
    犯修正後刑法第330 條第1 項意圖為自己不法之所有，攜帶
    兇器以強暴、脅迫至使不能抗拒，而取他人之物之加重強盜
    罪、刑法第339 條之2 第1 項意圖為自己不法之所有，以不
    正方法由自動付款設備取得他人之物罪；於犯罪事實欄一(二)
    部分所為，係犯修正後刑法第330 條第1 項意圖為自己不法
    之所有，結夥3 人以上攜帶兇器以強暴、脅迫至使不能抗拒
    ，而取他人之物之加重強盜罪、刑法第349 條第1 項收受贓
    物罪、刑法第339 條之2 第1 項意圖為自己不法之所有，以
    不正方法由自動付款設備取得他人之物罪。被告與共犯己○○、庚○○、甲○○，就犯罪事實欄一部分所犯之加重強盜
    罪、以不正方法由自動付款設備取得他人之物罪，彼此間有
    犯意聯絡及行為分擔，應論以共同正犯。被告於前揭犯罪事
    實欄一(一)所示之接續2 次強盜他人之財物行為及於前揭犯罪
    事實欄一(二)所示之接續3 次以不正方法由自動付款設備取得
    他人之物行為，均係屬單一犯意之接續行為，為接續犯。被
    告於前揭犯罪事實欄一(一)(二)所示之先後2 次之加重強盜行為
    、以不正方法由自動付款設備取得他人之物行為，均時間緊
    接，所犯罪名之構成要件相同，顯係分別基於概括之犯意而
    為，應依連續犯之規定，各論以一罪（加重強盜部分論以犯
    罪事實欄一(二)所示情節較重之結夥3 人以上攜帶兇器之加重
    強盜罪），並均依法加重其刑。被告所犯上開連續加重強盜
    罪、收受贓物罪、連續以不正方法由自動付款設備取得他人
    之物罪，3 罪間分別有方法、目的之牽連關係，應依修正前
    刑法第55條後段牽連犯之規定，從一重之連續加重強盜罪處
    斷。另前揭犯罪事實欄一(一)部分及前揭犯罪事實欄一(二)所示
    之收受贓物部分，雖未據起訴，然該等部分與檢察官起訴部
    分，分別具有連續犯或牽連犯之裁判上一罪關係，依刑事訴
    訟法第267 條之規定，應為起訴效力所及，本院自應併予審
    究。又起訴書就前揭犯罪事實欄一(二)部分，雖漏載起訴法條
    刑法第339 條之2 第1 項以不正方法由自動付款設備取得他
    人之物罪，惟已於起訴事實欄載明該犯罪事實，並經公訴人
    於本院審理中補充起訴法條，附此敘明。爰審酌被告身強體
    壯，卻不思正途謀生，竟恃其年輕力壯，與其他共犯組成強
    盜集團，連續對單身婦女強盜財物2 次，嚴重破壞社會治安
    ，並對上揭被害人身心造成永難彌補之傷害，惡性非輕，且
    犯後毫無悔意等情狀，量處如主文所示之刑，以為懲儆。末
    按刑法第59條規定犯罪情狀可憫恕者，得酌量減輕其刑，固
    為法院依法得自由裁量之事項，然非漫無限制，必須犯罪另
    有特殊之原因與環境，在客觀上足以引起一般同情，認為即
    予宣告法定低度刑期尤嫌過重者，始有其適用。是為此項裁
    量減刑時，必須就被告全部犯罪情狀予以審酌在客觀上是否
    有足以引起社會上一般人之同情，而可憫恕之情形，始稱適
    法（最高法院88年度臺上字第6683號判決要旨參照）。而本
    案被告犯行，均已如前述，衡情並無何等足以引起一般同情
    之客觀情狀而應予以憫恕，爰不依刑法第59條酌減其刑。
九、又被告於前揭犯罪事實欄一所示之強盜案件中，其他共犯所
    有使用之西瓜刀及口罩、手套、帽子（均未扣案）等物，既
    非違禁物，然經其他共犯丟棄於路旁等情，業經共犯甲○○
    、庚○○、己○○分別於警詢及本院審理中陳述明確（參見
    臺灣苗栗地方法院檢察署91年度偵字第162 頁、第206 頁；
    本院95年2 月24日審判筆錄第22頁、第41頁），衡情當已滅
    失，為避免將來執行之困難，本院亦均不另為沒收之諭知，
    併此敘明。
十、至指定辯護人聲請本院再傳喚核發退伍令與被告之軍方承辦
    人員，證明被告係於90年12月21日凌晨零時離營之事實，然
    被告於前揭犯罪事實欄一(一)所載之時地在場事實，業經本院
    詳加調查認定，已如前述，況本案事證明確，核無再行傳喚
    調查之必要，附此敘明。
據上論斷，應依刑事訴訟法第299 條第1 項前段，刑法第2 條第
1 項、第28條（修正前）、第56條（修正前）、第330 條第1項
、第339 條之2 第1 項、第349 條第1 項、第55條（修正前），
罰金罰鍰提高標準條例第1 條前段，判決如主文。
本案經檢察官吳芙如到庭執行職務。
中    華    民    國    95    年    10    月    31    日
                  刑事第二庭    審判長法  官 李雅俐
                                      法  官 林秉暉
                                      法  官 唐中興
以上正本證明與原本無異。
如不服本判決，應於判決送達後10日內，向本院提出上訴狀。
告訴人或被害人對於判決如有不服具備理由請求檢察官上訴者，
其上訴期間之計算係以檢察官收受判決正本之日期為準。
中    華    民    國    95    年    10    月    31    日
                                      書記官 施惠卿
【附錄本案論罪科刑法條全文】：
中華民國刑法第330條
犯強盜罪而有第321 條第1 項各款情形之一者，處7 年以上有期
徒刑。
前項之未遂犯罰之。
中華民國刑法第339條之2
意圖為自己或第3 人不法之所有，以不正方法由自動付款設備取
得他人之物者，處3 年以下有期徒刑、拘役或10,000元以下罰金
。
以前項方法得財產上不法之利益或使第3 人得之者，亦同。
中華民國刑法第349條
收受贓物者，處3 年以下有期徒刑、拘役或500 元以下罰金。
搬運、寄藏、故買贓物或為擔保者，處5 年以下有期徒刑、拘役
或科或併科1,000 元以下罰金。
因贓物變得之財物，以贓物論。
【附表】：
┌──┬───────┬───────┬───────┬────┬────┬──────┐
│變更│行為時法（下稱│裁判時法（下稱│   比較理由   │比較依據│比較結果│    備註    │
│事項│舊法）之條文及│新法）之條文及│              │        │何者對行│            │
│    │內容          │內容          │              │        │為人有利│            │
├──┼───────┼───────┼───────┼────┼────┼──────┤
│共犯│【修正前刑法第│【刑法第28條】│              │        │        │            │
│    │28 條 】      │              │              │        │        │            │
│    │              │              │              │        │        │            │
│    │二人以上共同實│二人以上共同實│1.新法將共同正│刑法第2 │本案無論│            │
│    │施犯罪之行為者│行犯罪之行為者│  犯之範圍予以│條第1項 │適用何者│            │
│    │，皆為正犯。  │，皆為正犯。  │  限縮，不及於│前段    │均成立共│            │
│    │              │              │  「陰謀」、「│        │同正犯，│            │
│    │              │              │  預備」等行為│        │是以新法│            │
│    │              │              │  階段。      │        │並未較有│            │
│    │              │              │2.刑法第28條有│        │利被告，│            │
│    │              │              │  關共同正犯規│        │應逕適用│            │
│    │              │              │  定，僅作文字│        │修正前行│            │
│    │              │              │  修正，對於狹│        │為時之舊│            │
│    │              │              │  義共同正犯（│        │法。    │            │
│    │              │              │  指有犯意聯絡│        │        │            │
│    │              │              │  及行為分擔之│        │        │            │
│    │              │              │  數行為人）之│        │        │            │
│    │              │              │  認定，不生任│        │        │            │
│    │              │              │  何影響。    │        │        │            │
│    │              │              │              │        │        │            │
├──┼───────┼───────┼───────┼────┼────┼──────┤
│連續│【修正前刑法第│【刑法第56條】│              │        │        │            │
│犯  │56 條 】      │              │              │        │        │            │
│    │              │              │              │        │        │            │
│    │連續數行為而犯│刪除          │一般認為連續犯│刑法第2 │舊法    │1.不包括法院│
│    │同一罪名者，以│              │在本質上係數行│條第1項 │        │  審理結果認│
│    │一罪論。但得加│              │為而屬數罪，僅│前段    │        │  連續犯係接│
│    │重其刑至二分之│              │係基於訴訟經濟│        │        │  續犯或包括│
│    │一            │              │或責任吸收原則│        │        │  上一罪等情│
│    │              │              │之考量，而論以│        │        │  形。      │
│    │              │              │一罪，新法將連│        │        │2.連續之數行│
│    │              │              │續犯之規定廢除│        │        │  為須均在舊│
│    │              │              │後，除非符合「│        │        │  法時期始可│
│    │              │              │接續犯」或「包│        │        │  ，如部分行│
│    │              │              │括的一罪」之情│        │        │  為發生在新│
│    │              │              │形，可認為構成│        │        │  法施行後，│
│    │              │              │單一之犯罪外，│        │        │  則該部分應│
│    │              │              │均應認係數罪併│        │        │  逕適用新法│
│    │              │              │罰。          │        │        │  。        │
├──┼───────┼───────┼───────┼────┼────┼──────┤
│牽連│【修正前刑法第│              │              │        │        │            │
│連犯│55條後段】    │              │              │        │        │            │
│刪除│              │              │              │        │        │            │
│    │犯一罪而其方法│ 刪除         │鑑於牽連犯之實│刑法第2 │舊法    │如論以想像競│
│    │或結果之行為犯│              │質根據難有合理│條第1項 │        │合犯時，新舊│
│    │他罪名者，從一│              │說明，且其存在│前段    │        │法無輕重之別│
│    │重處斷。      │              │亦有擴大既判力│        │        │。          │
│    │              │              │範圍，而有鼓勵│        │        │            │
│    │              │              │犯罪之嫌，而予│        │        │            │
│    │              │              │刪除，其後在適│        │        │            │
│    │              │              │用上得視其具體│        │        │            │
│    │              │              │情形，分別論以│        │        │            │
│    │              │              │想像競合犯或數│        │        │            │
│    │              │              │罪併罰予以處斷│        │        │            │
│    │              │              │。如依新法應數│        │        │            │
│    │              │              │罪併罰，而舊法│        │        │            │
│    │              │              │可依裁判上一罪│        │        │            │
│    │              │              │論處，被告行為│        │        │            │
│    │              │              │後之新法非有利│        │        │            │
│    │              │              │於被告，仍應適│        │        │            │
│    │              │              │用被告行為時之│        │        │            │
│    │              │              │舊法。        │        │        │            │
├──┼───────┼───────┼───────┼────┼────┼──────┤
│罰金│【罰金罰鍰提高│【刑法施行法第│              │        │        │            │
│刑貨│標準條例第1 條│之1 條第1 項、│              │        │        │            │
│幣單│前段、第5 條】│第2項】       │              │        │        │            │
│位之│              │              │              │        │        │            │
│變更│依法律應處罰金│中華民國94年1 │刑法之貨幣單位│刑法第2 │刑法第  │            │
│    │、罰鍰者，就其│月7 日刑法修正│由「元（指銀元│條第1項 │349條第1│            │
│    │原定數額得提高│施行後，刑法分│）」變更為「新│前段    │項，經按│            │
│    │為2 倍至10倍（│則編所定罰金之│臺幣」，且刑法│        │現行法規│            │
│    │刑法乃係定明10│貨幣單位為新臺│分則之罰金數額│        │所定貨幣│            │
│    │倍）。第1 條所│幣。94年1 月7 │，亦視該分則先│        │單位折算│            │
│    │定得提高倍數之│日刑法修正時，│前曾修正與否，│        │新臺幣條│            │
│    │規定，於本條例│刑法分則編未修│而分別提高3 或│        │例第2條 │            │
│    │修正後制定之法│正之條文定有罰│30倍。        │        │之規定折│            │
│    │律，不適用之；│金者，自94年1 │              │        │算後等值│            │
│    │本條例修正前公│月7 日刑法修正│              │        │，是以新│            │
│    │布之法律，於本│施行後，就其所│              │        │法並未較│            │
│    │條例修正後修正│定數額提高為30│              │        │有利，應│            │
│    │其罰金罰鍰數額│倍。但72年6 月│              │        │適用修正│            │
│    │或法律經全部修│26日至94年1 月│              │        │前行為時│            │
│    │正而其罰金罰鍰│7 日新增或修正│              │        │之舊法。│            │
│    │數額未予變更者│之條文，就其所│              │        │        │            │
│    │，亦同。      │定數額提高為3 │              │        │        │            │
│    │              │倍。          │              │        │        │            │
├──┼───────┼───────┼───────┼────┼────┼──────┤
│罰金│【修正前刑法第│【刑法第33條第│              │        │        │            │
│刑下│33條第5 款】  │5 款】        │              │        │        │            │
│限變│              │              │              │        │        │            │
│更  │罰金：（銀元）│罰金：新臺幣  │罰金刑之下限，│刑法第2 │舊法    │            │
│    │1 元以上。    │1,000 元以上，│由銀元10元（亦│條第1項 │        │            │
│    │              │以百元計算。  │經提高）即新臺│前段    │        │            │
│    │              │              │幣30元，提高為│        │        │            │
│    │              │              │新臺幣1,000 元│        │        │            │
│    │              │              │。            │        │        │            │
├──┴───┬───┼───────┴───────┴────┴────┴──────┤
│整體比較結果│  舊法│1.刑法第28有關共同正犯規定，僅作文字修正，對於狹義共同正犯（指有│
│            │      │  犯意聯絡及行為分擔之數行為人）之認定，不生任何影響，應適用舊法│
│            │      │  規定。                                                        │
│            │      │2.本案被告連續多次加重強盜、由自動付款設備取得他人之物之犯行，均│
│            │      │  在舊法時期，且非屬「接續犯」或「包括的一罪」之情形，依新法將連│
│            │      │  續犯之規定廢除後，均應認係數罪併罰；依修正前刑法第56條之規定，│
│            │      │  屬裁判上一罪，得加重其刑至二分之一（法定本刑除罰金刑外，死刑、│
│            │      │  無期徒刑依法不得加重之），是依修正刑法第2 條第1 項前段比較，應│
│            │      │  適用修正前刑法第56條之規定，對被告有利。                      │
│            │      │3.牽連犯而予刪除後，在適用上視其具體情形，分別論以想像競合犯或數│
│            │      │  罪併罰予以處斷。如依新法應數罪併罰，而舊法可依裁判上一罪論處，│
│            │      │  被告行為後之新法非有利於被告，仍應適用被告行為時之舊法。      │
│            │      │4.被告行為後之法律已有變更，經綜合比較結果，適用舊法應對被告並無│
│            │      │  不利，是應依刑法第2 條第1 項前段規定適用舊法。                │
└──────┴───┴────────────────────────────────┘


司法院資訊處製作；財團法人民間司法改革基金會備份。
